臺灣臺北地方法院民事判決　　　　　 　95年度簡上字第721號
上　訴　人　乙○○
訴訟代理人　官朝永律師
被 上 訴人　康柏科技股份有限公司
法定代理人　甲○○
訴訟代理人　莊佳樺律師
　　　　　　黃毓棋律師
　　　　　　張家豪律師
上　一　人
複　代理人　丙○○
上列當事人間請求給付票款事件，上訴人對於中華民國95年10月
31 日本院新店簡易庭95年度店簡字第2353號第一審判決提起上
訴，本院於中華民國96年5月15日言詞辯論終結，判決如下：
    主      文
上訴駁回。
第二審訴訟費用由上訴人負擔。
    事實及理由
甲、程序部分：
一、按不變更訴訟標的，而補充或更正事實上或法律上之陳述者
    ，非為訴之變更或追加，民事訴訟法第256條定有明文，前
    揭規定依同法第436條之1第3項、第463條準用於簡易訴訟之
    第二審程序。本件被上訴人於原審及本院準備程序中，雖對
    於上訴人辯稱係因擔保訴外人悅生健康事業有限公司（下稱
    悅生公司）之貨款債權而簽發支票而陳稱上訴人是基於承擔
    悅生公司債務之意思而簽發支票，然於本院言詞辯論程序中
    改稱上訴人簽發支票就是單純支付貨款等語（見本院卷第
    140頁），惟仍主張本件係依票據之法律關係而為請求，核
    與原審及本院準備程序中之主張並無不符，是被上訴人並未
    變更訴訟標的，而僅係更正法律上之陳述，實非訴之變更或
    追加，自得為之。
二、次按，當事人就其主張之爭點，經受命法官整理或由雙方為
    簡化之協議者，應受其拘束，但經兩造同意變更，或因不可
    歸責於當事人之事由者或依其他情形協議顯失公平者，不在
    此限，民事訴訟法第270條之1定有明文。本件於本院民國96
    年3月12日準備程序期日，由受命法官協助兩造整理並協議
    簡化第一爭點原為：上訴人簽發系爭支票予被上訴人究係基
    於擔保之意思亦或是基於承擔悅生公司債務之意思（見本院
    卷第72頁背面）。惟上訴人於本院96年5月21日言詞辯論程
    序中陳明捨棄以擔保悅生公司債務之原因簽發票據部分之爭
    點，復經被上訴人同意（見本院卷第140頁），合於前揭規
    定，本院自應允許。
乙、實體部份：
一、被上訴人起訴主張：伊持有上訴人所簽發之發票日為94年 7
    月15日、票據號碼為 AL0000000號、票面金額為新臺幣（下
    同）1,224,720元之支票1紙（下稱系爭支票）。詎料，被上
    訴人於94年9月19日提示支票，竟不獲付款，嗣上訴人曾部
    分還款計304,560元，惟餘款920,160元，至今仍未清償，雖
    屢經催討，均不獲置理。爰依票據法律關係，訴請上訴人給
    付票款920,160元及自提示日即94年9月19日起至清償日止，
    按年息6％計算之利息，並陳明願供擔保請准宣告假執行。
二、上訴人則以：悅生公司與被上訴人於94年4月19日簽立由訴
    外人台灣糖業股份有限公司（下稱台糖公司）所研發製造「
    享受」產品（下稱系爭產品）之經銷合約書，並由上訴人
    簽發系爭支票交予被上訴人用以承擔悅生公司之貨款債務，
    惟據悅生公司表示，被上訴人並未依經銷合約第6條規定持
    續於媒體廣告，且台糖公司不但於媒體上否認系爭產品為其
    所研發，並強調僅係接受被上訴人委託代工，又當時台糖公
    司生產之酵母粉發生長蟲之消費者糾紛而全面回收，酵母粉
    又為系爭產品之重要原料，致系爭產品嚴重滯銷，各藥房紛
    紛退貨，悅生公司多次要求被上訴人出面解決，被上訴人均
    置之不理，甚至未經上訴人同意即逕行提示系爭支票，致生
    退票結果，被上訴人既有債務不履行之情形，則其請求即為
    無理由等語，資為抗辯。
三、原審為被上訴人勝訴之判決，上訴人不服，提起上訴，並聲
    明：(一)原判決廢棄；(二)被上訴人在第一審之訴駁回。被上訴
    於本院仍持前揭票據法律關係答辯，聲明則為：上訴駁回。
四、兩造不爭執事項：
  (一)被上訴人持有上訴人所簽發之系爭支票，經上訴人於94年9
    月19日提示支票後，不獲付款。
  (二)悅生公司與被上訴人於94年4月19日簽立上開經銷合約書，
    由悅生公司行銷被上訴人總代理、總經銷之台糖公司系爭產
    品，其中上訴人擔任悅生公司之簽約代表人。
  (三)合約期間，被上訴人曾收到悅生公司匯款524,820元，上訴
    人並曾簽發支票3紙，除系爭支票外，尚包括發票日期均為
    94年9月12日，票面金額分別為324,000元、304,560元之支
    票2紙，且均已兌現。
  (四)被上訴人與悅生公司約定1筆282盒之貨款304,560元，由訴
    外人維康公司付款。
  (五)悅生公司於95年7月27日以臺北郵局第829號存證信函限期被
    上訴人回收產品，嗣於95年8月9日以臺北公館郵局第842號
    存證信函解除契約。
五、兩造之爭點及論述：
    本件被上訴人主張依據票據之法律關係，訴請上訴人給付尚
    未清償部分之票款，上訴人則辯稱：台糖公司為被上訴人之
    履行輔助人，而台糖公司使用飼料用酵母粉製造系爭產品屬
    有瑕疵，被上訴人自應就台糖公司之故意或過失，對悅生公
    司負不完全給付之債務不履行責任，又伊約於94年5月15日
    既已承擔悅生公司對被上訴人之貨款債務，即得援用悅生公
    司所得對抗被上訴人之事由拒絕付款，故本件之主要爭點厥
    為：上訴人是否得以前開事由，拒絕給付系爭支票之票款，
    現就本件之爭點析述如下：
  (一)按票據債務人不得以自己與發票人或執票人之前手間所存抗
    辯之事由對抗執票人。但執票人取得票據出於惡意者，不在
    此限。票據法第13條定有明文。又票據乃文義證券及無因證
    券，票據上之權利義務，悉依票上所載文義定之，與其基礎
    之原因關係各自獨立，票據上權利之行使，不以其原因關係
    存在為前提，執票人行使票據上權利時，就其基礎之原因關
    係確係有效存在，不負舉證責任。若票據債務人以自己與執
    票人間所存抗辯之事由，對抗執票人，依票據法第13條規定
    觀之，應由票據債務人就該抗辯事由負舉證之責任。（最高
    法院69年度台上字第3754號裁判意旨可資參照）。經查，兩
    造為系爭支票之直接前後手，如依據票據法第13條反面解釋
    ，上訴人雖得執票據原因關係抗辯對抗被上訴人，惟系爭支
    票已將應記載之事項載明，完成發票行為，被上訴人處於得
    行使票據權利之狀態，揆諸前揭說明，則就阻礙其行使票據
    權利之原因關係是否存在之事實，自應由票據債務人即上訴
    人舉證證明。
  (二)次按，第三人與債權人訂立契約承擔債務人之債務者，其債
    務於契約成立時，移轉於該第三人；又第三人與債務人訂立
    契約承擔其債務者，非經債權人承認，對於債權人不生效力
    ，民法第300條、第301條別定有明文。又債務承擔多依契約
    為之，此項契約或由承擔人與債權人間；或由承擔人與債務
    人間；或由承擔人、債權人與債務人間訂定之。由承擔人與
    債務人間訂定者，則應經債權人同意。查，本件上訴人辯稱
    其約於94年5月15日承擔悅生公司對被上訴人系爭貨款之債
    務云云，為被上訴人所否認，上訴人復未就其究與債權人即
    被上訴人訂立債務承擔契約或係與原債務人悅生公司訂約後
    由被上訴人同意後發生債務承擔效力之事實，提出任何可供
    本院審酌之證據。上訴人雖為系爭支票之發票人，然支票係
    謂發票人簽發一定之金額，委託金融業者，於見票時無條件
    支付與受款人或執票人之票據，故其為一支付證券，以之代
    替現金使用，隨時可以兌現，因此，一般人簽發支票為他人
    清償貨款，或僅單純為他人清償之意思，並無必然發生債務
    承擔之之效力。故實無法以上訴人簽發支票用以支付系爭貨
    款之事實，遽認定上訴人有承擔債務之意思。綜上，自難認
    上訴人辯稱其係因承擔悅生公司對被上訴人之貨款債務而簽
    發系爭支票，為不足採。
  (三)末按，票據債務人以其自己與執票人間所存抗辯之事由對抗
    執票人，固為法之所許，然以他人與執票人間所存抗辯之事
    由對抗執票人，於法不能謂為有據，最高法院47年台上字第
    1621號判例意旨可資參照。經查，本件上訴人既未承擔悅生
    公司對被上訴人之貨款債務，則其所執上訴人應對悅生公司
    負擔債務不履行責任之原因關係，顯係存在於悅生公司與被
    上訴人間，上訴人尚不能執之以對抗被上訴人。
六、綜上所述，上訴人辯稱其因承擔悅生公司之債務而得以被上
    訴人有債務不履行之情事為由，拒絕給付票款，為不足採。
    從而，被上訴人本於票據之法律關係，請求上訴人給付系爭
    票款之餘額920,160元及自提示日即94年9月19日起至清償日
    止，按年息6％計算之利息，為有理由，應予准許。原審以
    上訴人所抗辯之票據原因關係不存在為由，判命上訴人如數
    給付，並依職權宣告假執行，其理由雖有不同，但結論並無
    二致。上訴意旨指摘原判決不當，求予廢棄改判，為無理由
    ，應予駁回其上訴。
七、本件事證已臻明確，兩造其餘攻擊、防禦方法及所為之立證
    ，經核與判決之結果不生影響，無庸逐一論述，併予敘明。
八、據上論結，本件上訴為無理由，依民事訴訟法第436條之1第
    3項、第449條第2項、第78條，判決如主文。
中　　華　　民　　國　　96　　年　　5　　月　　29　　日
           民事第四庭  審判長  法  官　林麗玲
                               法  官  洪遠亮
                               法  官  黃柄縉
以上正本係照原本作成
不得上訴
中　　華　　民　　國　　96　　年　　5 　 月　　30　　日
                               書記官　楊湘雯
